臺灣板橋地方法院刑事判決　　　　　　　99年度易字第3541號
公　訴　人　臺灣板橋地方法院檢察署檢察官
被　　　告　吳啟村
　　　　　　潘武雄
上列被告因傷害案件，經檢察官提起公訴（99年度偵字第25298
號），本院判決如下：
    主  文
吳啟村共同犯傷害罪，處有期徒刑肆月，如易科罰金，以新臺幣
壹仟元折算壹日。
潘武雄共同犯傷害罪，累犯，處有期徒刑伍月，如易科罰金，以
新臺幣壹仟元折算壹日。
    事  實
一、吳啟村、潘武雄與謝清忠前係國光客運股份有限公司（下稱
    國光客運公司）之同事，詎吳啟村、潘武雄因細故與謝清忠
    發生爭執，竟共同基於傷害人身體之犯意，於民國99年1 月
    23 日22 時30分許，在台北縣三重市（現改制為新北市三重
    區○○○街國光客運公司之調度室門口，吳啟村站立謝清忠
    左側，向謝清忠表示「你得罪我兄弟」等語，隨以右手繞過
    謝清忠身後之搭肩方式，將謝清忠帶往調度室外面，經潘武
    雄扳倒謝清忠，吳啟村、潘武雄見謝清忠跌坐地上，復即共
    同以腳踹方式（起訴書誤載以徒方式）猛踢謝清忠，致謝清
    忠受有左手尺骨骨折、左足骰脫臼併骨折之傷害，幸經在場
    目擊之劉鴻明上前拉開潘武雄，並叫喊謝清忠趕緊離去，嗣
    謝清忠於同日23時許，前往臺北縣（現改制新北市）立醫院
    三重院區（下稱三重醫院）就診，而得悉上情。
二、案經謝清忠訴由臺灣板橋地方法院檢察署檢察官偵查起訴。
    理  由
一、證據能力部分：
(一)按被告以外之人（包括證人、鑑定人、告訴人、被害人及共
    同被告等）於審判外之陳述雖不符刑事訴訟法第159 條之1
    至之4 等四條之規定，然經當事人於審判程序同意作為證據
    ，法院審酌該言詞陳述或書面陳述作成時之情況，認為適當
    者，亦得為證據；當事人、代理人或辯護人於法院調查證據
    時，知有刑事訴訟法第159 條第1 項不得為證據之情形，而
    未於言詞辯論終結前聲明異議者，視為有前項之同意，同法
    第159 條之5 定有明文。本件檢察官所提傳聞證據，除下述
    證人謝清忠、劉鴻明於偵查中所為之證述外，被告吳啟村、
    潘武雄迄本院言詞辯論終結前均未聲明異議，而本院審酌其
    餘供述或非供述等證據資料製作時之情況，無不當取供及證
    明力明顯過低之瑕疵，認以之作為證據應屬適當，揆諸前開
    規定，本院亦認為均應有證據能力，合先敘明。
(二)證人謝清忠、劉鴻明向檢察官所為陳述之證據能力：
    按被告以外之人於偵查中向檢察官所為陳述，除顯有不可信
    之情況者外，得為證據，刑事訴訟法第159 條之1 第2 項定
    有明文。經查：本件證人謝清忠、劉鴻明於下述偵查中所為
    之具結證述，皆係向檢察官陳述案發時，被告2 人如何傷害
    謝清忠之情形；渠等證述均經具結及全程錄影，本院審酌其
    等所為陳述之外部附隨環境或條件，即當時陳述時之偵查筆
    錄製作之原因、過程及其功能等加以觀察其信用性，並無顯
    不可信之情況（最高法院96年台上字第3070、5559號判決參
    照）；況其後證人謝清忠、劉鴻明於本院審判中，均經被告
    2 人對證人進行詰問，皆給予被告對質之機會，是上開證人
    於偵查中向檢察官所為之陳述，認均有證據能力。
二、認定犯罪事實所憑之證據及理由：
(一)訊據被告吳啟村、潘武雄於本院審理中，均坦承有於上開時
    、地在場之事實，惟皆矢口否認上開傷害犯行；被告吳啟村
    辯稱：我沒有打謝清忠，黃錫龍不是我叫來的兄弟，希望黃
    錫龍到庭對質，我於當天到場時謝清忠已經離開，只有看到
    潘武雄和謝清忠吵架，不過當時夜色很晚，不是看得很清楚
    ，他們吵架的內容也聽不清楚，當時黃錫龍也有在場云云（
    本院卷第37頁）；被告潘武雄辯稱：當時我有和謝清忠吵架
    ，和他吵架是為了同事的事情，因為同事和我有金錢糾紛，
    謝清忠為了那個同事的事情就跟我吵，他有講了一些三字經
    等不好聽的話，當時黃錫龍有在場，我沒有打謝清忠，也沒
    有踢他云云（本院卷第37頁）。經查：
１、上開事實，業據證人即被害人謝清忠於偵查及本院審理中證
    述甚詳（偵他卷第86、87頁、偵卷第、本院卷第66、67頁）
    ，核與在場目擊證人劉鴻明於偵查及本院審理中之證述情節
    相符（偵他卷第86、87頁、偵卷第13、14頁、本院卷第68至
    70頁）；另被害人謝清忠於上開時、地受傷後，隨即前往三
    重醫院就診治療，經診斷受有上開傷害等情，復有三重醫院
    診斷證明書1 紙在卷可稽（偵他卷第4 頁）。又被告潘武雄
    因本案夥同非國光客運公司人士，進入工作場所圍毆同仁謝
    清忠成傷，惡行重大嚴重違反工作規則，情節重大，業經國
    光客運公司依章終止勞動契約並予解雇一節，並有國光客運
    公司100 年2 月24日國光業稽字第1000010667號函附卷可查
    。
２、本件被告吳啟村、潘武雄雖皆辯稱並未傷害謝清忠，當時黃
    錫龍也有在場云云；惟查：
(１)被告2 人於上開時、地，在國光客運公司之調度室門口，被
    告吳啟村站立謝清忠左側，以右手繞過謝清忠身後之搭肩方
    式，將謝清忠帶往調度室外面，被告2 人共同以腳踹方式，
    猛踢謝清忠等情，業據證人即被害人謝清忠於偵查及本院審
    理中證述甚詳，且核與在場目擊證人劉鴻明於偵查及本院審
    理中之證述情節相符，已如前述。另本院審理中，當庭勘驗
    證人劉鴻明於99年8 月27日之偵訊光碟，勘驗結果核與99年
    他字第2479號卷宗第87頁99年8 月27日證人劉鴻明之偵訊筆
    錄相符；且該次光碟錄音內容，證人劉鴻明復陳述當時他只
    能拉開潘武雄，因為吳啟村已經離職不想管他，另稱第二天
    上班時才知道謝清忠受傷，他與吳啟村、謝清忠沒有仇恨，
    偵訊所言皆屬實在，因為打人就是不對的等語（見本院卷第
    69頁）；參以證人即共同被告吳啟村業於偵查中具結證稱：
    99年1 月23日22時30分許，在三重國光客運站，我是去找潘
    武雄敘舊，我去時就已經看到潘武雄與謝清忠打起來了，謝
    清忠可能以為我是潘武雄叫來的，他就跑掉了，他們打架應
    該不會斷手斷腳等語（偵他卷第81頁）；再衡諸常情，證人
    劉鴻明與被告2 人既無仇恨，是本件證人劉鴻明於偵查及本
    院審理中所為之證述，自無誣陷被告2 人之理。綜上，本件
    證人即被害人謝清忠及在場目擊證人劉鴻明證述被告吳啟村
    、潘武雄確有以上開方式，共同傷害被害人謝清忠一節，自
    堪採信。
(２)另證人黃錫龍（原名黃敬翔）本院審理時證稱：我於99年1
    月23日當天本來和吳啟村、潘武雄要去艋胛續攤，我們先到
    三重國光號的停車站，當時已經是晚上，我下班時是下午5
    點，之前已經去喝過一攤，後來想要去艋胛，因為潘武雄的
    車停在國光號的停車場，所以我們就先到三重集美街國光號
    的調度室，當時我、吳啟村、潘武雄和另一位朋友一起過去
    ，當時劉鴻明問我潘武雄怎麼進去看班表，我就說要喝就喝
    到爽，我就到對面檳榔攤買了一瓶保力達，順便拿了兩個杯
    子進入調度室，坐在副站長的位置在那邊喝，喝完了之後，
    我說隔天要上班，我在調度室內至少有二十分鐘，當時沒有
    看到任何爭吵打架，但是第二天潘武雄打電話給我說謝清忠
    當晚受傷，但我都沒有看到，我到調度室之後，沒有看見謝
    清忠進來，我在喝酒的時候，被告二人在做什麼，我沒有看
    到，我就只有喝我的酒，我看到被告二人在調度室門口的飲
    水機那邊，我在那邊二、三十分鐘，我坐坐在副站長的位置
    喝保力達時，我忘記是否有人跟我一起喝只記得我坐在那邊
    很久，坐在副站長的位置可以看到外面的情形，當時在調度
    室內有多少人在場，我現忘記了，我有喝酒，我在等人要去
    艋胛喝酒，劉鴻明問我要不要進調度室，我本來想說沒有那
    邊工作，我不要進去，我買保力達回來的時候，吳啟村、潘
    武雄都在旁邊，還有一位調度的人員當時也在旁邊，最少有
    四個人在場，謝清忠不在那邊，我最後一個人坐計程車離開
    ，我離開時，被告二人是否已經離開，我不知道，那時候我
    們已經都不是同事，那時候我在做裝潢，吳啟村好像在做保
    全，只剩潘武雄還在開國光客運，我沒有與被告二人一起離
    開，因為太晚了，我隔天還要工作，我之前已經喝了一攤，
    又在調度室內喝保力達，所以後來就沒有跟被告二人一起離
    開，我於99年1 月23日下午5 點從北投下班，我在調度室那
    邊應該不會超過晚上9 點就已經離開，但是真正的時間我不
    確定等語（本院卷第70至72頁）。就證人黃錫龍之上開證詞
    觀之，其待在本件案發地點（即上述國光客運公司調度室）
    之時間係於99年1 月23日下午5 點至下午9 點之間；然本件
    證人謝清忠及劉鴻明證述被告2 人傷害被害人謝清忠之時間
    ，則係同日22時30分許；是本件證人黃錫龍之證述，並無從
    為被告2 人有利之認定。
(二)綜上，被告吳啟村、潘武雄上開所辯，均顯不足採。本件事
    證明確，被告2 人上開共同傷害犯行應堪認定。
三、核被告吳啟村、潘武雄所為，均係犯刑法第277 條第1 項之
    傷害罪；被告2 人就上開傷害犯行，有犯意聯絡及行為分擔
    ，均應論以共同正犯。又被告潘武雄前因妨害性自主案件，
    經臺灣臺北地方法院以91年訴字第1307號判處有期徒刑8 月
    ，嗣被告上訴臺灣高等法院、最高法院均經駁回上訴確定，
    於96年2 月1 日因縮刑期滿執行完畢，有臺灣高等法院被告
    前案紀錄表在卷可稽，其於有期徒刑執行完畢後5 年之內，
    故意再犯本件有期徒刑以上之罪，應依刑法第47條第1 項之
    規定論以累犯，並加重其刑。爰審酌被告吳啟村、潘武雄僅
    因細故，即共同以腳踹方式猛踢被害人謝清忠，致謝清忠受
    有左手尺骨骨折、左足骰脫臼併骨折之傷害；且被告2 人於
    偵查及本院審理中，供詞避重就輕，顯見犯後態度不佳；再
    斟酌本件被害人之傷害程度非輕，且被告2 人於本院審理中
    ，迄未與被害人和解；又被告潘武雄係屬累犯等一切情狀，
    爰分別量處如主文所示之刑，並均諭知以新臺幣1 千元折算
    1 日之易科罰金折算標準，以示懲儆。
四、據上論斷，應依刑事訴訟法第299 條第1 項前段，刑法第28
    條、277 條第1 項、第47條第1 項、第41條第1 項前段，刑
    法施行法第1 條之1 ，判決如主文。
本案經檢察官張瑞玲到庭執行職務。 
中    華    民    國   100    年    3     月    17    日

                  刑事第十六庭  法  官  蘇揚旭
上列正本證明與原本無異。
如不服本判決，應於判決送達後10日內敘明上訴理由，向本院提
出上訴狀 (應附繕本) ，上訴於臺灣高等法院。其未敘述上訴理
由者，應於上訴期間屆滿後20日內向本院補提理由書「切勿逕送
上級法院」。
                                書記官  李郁禎
中    華    民    國   100    年    3     月    21    日
附錄本案論罪法條：
刑法第277條第1項：
傷害人之身體或健康者，處 3 年以下有期徒刑、拘役或 1 千元
以下罰金。